【裁判字號】    96,訴,1469
【裁判日期】    970528
【裁判案由】    清償債務
【裁判全文】
臺灣桃園地方法院民事判決              96年度訴字第1469號
原      告  聯邦商業銀行股份有限公司
法定代理人  乙○○
訴訟代理人  甲○○
            丁○○
            戊○○
被      告  丙○○
                        11衖.
上列當事人間清償債務事件，於民國97年5 月13日辯論終結，本
院判決如下：
    主      文
被告應給付原告新台幣陸拾玖萬參仟零參拾捌元，及如附表所示
之利息。
訴訟費用由被告負擔。
本判決於原告以新台幣貳拾萬貳仟元供擔保後，得假執行。
    事實及理由
壹、程序事項
一、按訴訟，由被告住所地之法院管轄。被告不抗辯法院無管轄
    權而為本案之言詞辯論者，以其法院為有管轄權。又對於同
    一被告之數宗訴訟，除定有專屬管轄者外，得向就其中一訴
    訟有管轄權之法院合併提起之。但不得行同種訴訟程序者，
    不在此限。民事訴訟法第1 條第1 項前段、第25條、第248
    條定有明文。本件原告起訴請求被告清償4 筆借款，係分別
    依據現金卡（聯邦銀行國民現金）借貸關係、信用卡（聯邦
    銀行F1白金卡及家樂福得益卡）借貸關係、小額信用貸款（
    家樂福速得金好貸紀）借貸關係、餘額代償借貸關係，其中
    現金卡部分之綜合約定書第18條、小額信用貸款部分之貸款
    約定書第17條雖兩造均約定若因此涉訟時，合意由台灣台北
    地方法院管轄（本院卷第203-204 頁、第212 頁）；惟就信
    用卡部分之信用卡約定條款第26條前段則約定：「因本契約
    涉訟時，除法律所規定之法院有管轄權外，持卡人及保證人
    同意以台灣台北地方法院、台灣高雄地方法院為第一審管轄
    法院。」（本院卷第207-208 頁），餘額代償部分之契約則
    就法院管轄未有約定（本院卷第213 頁）。查被告住所係於
    本院轄區，對於兩造信用卡、餘額代償借貸關係之訴訟本院
    自有管轄權，而就現金卡、小額信用貸款借貸關係之訴訟，
    既非屬專屬管轄，原告就此合併提起，揆諸前述法文，本院
    同有管轄權，況被告曾於民國96年12月28日、97年3 月19日
    到庭行言詞辯論，亦未曾就管轄有所抗辯，是本件原告起訴
    請求被告清償4 筆借款之訴訟，本院均有管轄權，合先敘明
    。
二、本件被告未於最後言詞辯論期日到場，核無民事訴訟法第
    386 條所列各款情形，依原告之聲請，由其一造辯論而為判
    決。
三、按訴狀送達後，原告不得將原訴變更或追加他訴，但擴張或
    減縮應受判決事項之聲明者，則不在此限。民事訴訟法第25
    5 條第1 項第3 款定有明文。經查，原告起訴時聲明為：(一)
    被告應給付原告新台幣（下同）13萬6,244 元，及自95年6
    月9 日起至95年7 月8 日止，按年息18.25 ％、自95年7 月
    9 日起至清償日止，年息20％計算之利息；(二)被告應給付原
    告61萬4,290 元，其中60萬7,997 元，自96年4 月21日起至
    清償日止，按年息19.71 ％計算之利息，及自95年5 月31日
    起5 個月內每月以1,500 元計算之違約金（本院卷第8 頁以
    下）。於96年12月28日具狀變更聲明為：(一)被告應給付原告
    13萬6,244 元，及自95年6 月9 日起至95年7 月8 日止，按
    年息18.25 ％、自95年7 月9 日起至清償日止，年息20％計
    算之利息；(二)被告應給付原告14萬8,673 元，其中14萬6,68
    0 元，自96年5 月16日起至清償日止，按年息19.71 ％計算
    之利息，及自96年5 月31日起5 個月內每月以1,500 元計算
    之違約金；(三)被告應給付原告46萬5617元，其中46萬1,317
    元，自96年4 月21日起第1 個月至第12個月內按年息百分7.
    99、第13個月以後按年息11.99 ％計算之利息（本院卷第67
    頁以下）。於97年1 月22日具狀變更聲明為：(一)被告應給付
    原告13萬6,244 元，及自95年6 月9 日起至95年7 月8 日止
    按年息18.25 ％、自95年7 月9 日起至清償日止年息20％計
    算之利息；(二)被告應給付原告14萬8,673 元，其中14萬6,68
    0 元，自96年5 月16日起至清償日止，按年息19.71 ％計算
    之利息，及自96年5 月31日起5 個月內每月以1,500 元計算
    之違約金；(三)被告應給付原告16萬6,312 元，及自96年4 月
    21日起至清償日止按小額信用貸款約定書每期應付手續費1,
    65 0元，及每月以1,000 元計算之違約金；(四)被告應給付原
    告29萬9,305 元，其中29萬5,005 元自96年5 月16日起至清
    償日止，按年息19.71 ％計算之利息（本院卷第79頁以下）
    。於97年3 月19日當庭變更為：(一)被告應給付原告13萬6,24
    4 元，及自95年6 月9 日起至95年7 月8 日止，按年息18.2
    5 ％、自95年7 月9 日起至清償日止，年息20％計算之利息
    ；(二)被告應給付原告12萬5,702 元，其中12萬4,827 元，自
    95年8 月17日起至清償日止，按年息19.7 1％計算之利息；
    (三)被告應給付原告16萬6,312 元；(四)被告應給付原告27萬1,
    066 元，及自95年9 月16日起至清償日止，按年息19.71 ％
    計算之利息（本院卷第121 頁以下）。於97年4 月22日、97
    年4 月25日具狀更正聲明如主文所示。經核原告上開更正後
    之聲明僅屬擴張及減縮應受判決事項之聲明，而不涉及訴之
    變更或追加，參照前開規定，應予准許。
貳、實體事項
一、原告起訴主張：
  (一)聯邦銀行國民現金卡部分：
    被告為向原告貸款，兩造於91年8 月14日簽訂國民現金卡綜
    合約定書，約定貸款最高額度為30萬元，可動用額度20萬元
    ，利息以年息18.25 ％按日計算，被告應按月攤還借款本息
    ，如有遲延，依該綜合契約書第7 條後段約定，於遲延期間
    按年息20％計息。又依該綜合契約書第4 條，被告如未依約
    清償本金時，原告無須事先通知或催告，得將借款視為全部
    到期。被告自95年6 月9 日起即未依約還款，經催討無效，
    尚欠本金13萬2,644 元，爰依約請求被告給付13萬2,644 元
    ，及自95年6 月9 日起至95年7 月8 日止按年息18.25 ％、
    自95年7 月9 日起至清償日止按年息20％計算之利息。
  (二)聯邦銀行F1白金卡及家樂福得益卡部分：
  1.被告另於92年2 月起向原告請領「F1白金卡」之信用卡使用
    ，兩造簽訂信用卡約定條款，約定被告得於財團法人聯合信
    用卡中心等特約商店記帳消費，被告應於次月繳款截止日前
    向原告清償，逾期未清償應給付按年息19.71 ％計算之利息
    ，持卡人連續2 期未繳付最低金額或繳付款項未達原告所定
    最低應繳金額時，原告無須事先通知或催告，就所欠款項得
    視為全部到期。嗣經原告核發卡號：0000-0000-0000-0000
    、卡別VISA之信用卡1 張。
  2.被告又於92年4 月15日填寫家樂福得益卡申請書向法商佳信
    銀行台北分行（下稱佳信銀行）請領「家樂福得益卡」之信
    用卡使用，被告語法商佳信銀行簽立一般約定條款，約定被
    告記帳消費後應於當期繳款截止日前向原告清償，逾期未清
    償應給付按年息19.929％計算之利息。經佳信銀行核發卡號
    ：0000-000 0-0000-0000之信用卡1 張。嗣佳信銀行於95年
    4 月21日將其對於家樂福得益卡之消費債權讓與原告，且由
    被告就家樂福得益卡轉為聯邦銀行信用卡卡號：0000-0000-
    0000-0000 繼續使用。
  3.被告持上開F1白金卡、家樂福得益卡使用，截至95年9 月16
    日止，共計尚積欠利息2,058 元（計算式：59+1,980+19 ＝
    2,0 58）、本金12萬5,958 元（計算式：3,596+121,106+3,
    314-2,058 ＝125,958） ，共計欠款12萬8,016 元，爰依約
    請求被告應給付原告12萬8016元，其中本金12萬5,958 元部
    分，應自95年9 月16日起至清償日止，按年息19 .71 ％ 計
    算之利息。
  (三)小額信用貸款部分（家樂福速得金好貸紀）：
    被告於94年5 月5 日向佳信銀行申請「家樂福速得金好貸紀
    」之小額信用貸款，經佳信銀行貸與30萬元，並簽訂家樂福
    速得金好貸紀個人小額信用貸款約定書，約定該貸款分24期
    償還，被告應於每月6 日按月償還本金12,500元外，另需繳
    納1,650 元之手續費及225 元之保險費，如有未依約攤還本
    金之情形，無須事先通知或催告，債務得視為全部到期。嗣
    佳信銀行於95年4 月21日將上開債權讓與原告，並經通知被
    告。詎被告於95年8 月15日繳款後，自95年9 月15日起即未
    再繳付任何款項，除當期帳單應繳46,312元外，尚餘8 期貸
    款未繳，故尚欠款共計16萬1,312 元（計算式：46,312+ （
    12,500+1,650 +225） ×8 ＝161,312） 。爰依約請求被告
    給付上開金額。
  (四)餘額代償部分（貼心償）：
    被告於94年3 月間向原告申請信用卡代償（貼心償），開立
    帳戶帳號：0000-0000-0000-0000 ，原告業已於94年3 月16
    日撥款代償被告債務。依兩造約定條款第2 條、第4 條規定
    ，自代償核准生效日起12個月內，利息依年息7.99％計算，
    第13個月以後，則依優惠年息11.99 ％計算。若申請人有連
    續2 期帳單未繳足最低應繳金額，則自次期起適用信用卡利
    率即年息19.71 ％計算。被告自95年8 月16日即未依約繳交
    本息，尚積欠本金26萬6,622 元，利息4,444 元，共計27萬
    1,066 元。爰依約請求被告給付27萬1,066 元，及自95年8
    月16日起至95年10月16日止按年息11.99 ％，自95年10月17
    日起至清償日止，按年息19.71 ％計算之利息。
二、被告未於本件最後言詞辯論期日到庭辯論，惟據其前到庭所
    為聲明及陳述，伊對於原告上開國民現金卡部分之請求不爭
    執，但就其餘部分，伊不知道有欠這麼多，亦不知道原告係
    如何計算等語資為抗辯。並聲明：駁回原告之訴。
三、經查：
  (一)國民現金卡部分：
    原告上開主張，業據其提出與所述相符之國民現金卡申請書
    （本院卷第202 頁）、國民現金貸款融資查詢（本院卷第20
    5 頁）、國民現金卡綜合約定書（本院卷第203-204 頁）、
    國民信金貸款應繳金額查詢（本院卷第127-128 頁）在卷可
    稽，且被告對此部分亦不爭執（本院卷第66頁），自堪信為
    真實。
  (二)F1信用卡及家樂福得益卡、小額信用貸款（家樂福速得金好
    貸紀）、餘額代償部分：
    原告上開主張，業據其提出與所述相符之F1白金卡申請書
    及約定條款（本院卷第206-208 頁）、家樂福得益卡申請書
    及一般約定條款（本院卷第209-210 頁）、帳單明細表（本
    院卷第214-215 頁）、債權讓與證明書及重要訊息通知（本
    院卷第199-200 頁）；家樂福速得金好貸紀申請書及家樂
    福速得金小額信貸約定書（本院卷第211-21 2頁）、債權讓
    與證明書及重要訊息通知（本院卷第199-20 0頁）、帳單明
    細表（本院卷第214-215 頁）；餘額代償契約（本院卷第
    189 頁）、被告帳號0000000000000000開戶資料（本院卷第
    190 頁）、撥款歷史帳單查詢（本院卷第191 頁）、帳單明
    細表（本院卷第214-215 頁）在卷可稽，已足堪認定。被告
    雖以前詞抗辯，惟亦未能指出上開證據資料有何不符之處，
    僅空泛指稱伊不知道如何計算云云，尚無足採。
四、按消費借貸契約，借用人應於約定期限內，返還與借用物種
    類、品質、數量相同之物；又遲延之債務，以支付金錢為標
    的者，債權人得請求依法定利率計算之遲延利息，但約定利
    率較高者，仍從其約定利率；民法第478 條前段、第233 條
    第1 項定有明文。查被告就上開國民現金卡、信用卡、小額
    信用貸款、餘額代償之借款債務，分別自95年6 月9 日、95
    年9 月16日、95年9 月15日、95年8 月16日起未依約清償，
    依兩造約定，全部債務視為到期，被告應即全部清償，並應
    給付如附表所示之約定利息。
五、綜上所述，原告基於消費借貸之法律關係，請求被告給付上
    開4 筆借款尚未清償共計693,038 元（計算式：132,644+12
    8,016+161,312 +271,066＝693,038） ，及如附表所示之利
    息，為有理由，應予准許。
六、原告陳明願供擔保，聲請宣告假執行，經核尚無不合，爰酌
    定相當擔保金額准許之。
七、依民事訴訟法第385 條第1 項前段、第78條、第390 條第2
    項規定，判決如主文。
中    華    民    國    97    年     5    月    28    日
                  民事第一庭  法  官  陳雪玉
如對本判決上訴，須於判決送達後20日內向本院提出上訴狀。
以上正本與原本無異。
中    華    民    國    97    年    6     月    3     日
                                  書記官  吳瓊英
┌────────────────────────────────────────────┐
│附表：96年度訴字第1469號                                                                │
├─┬─────────┬────────────────────────────────┤
│編│金額（新臺幣）    │利                                                   息         │
│號│                  │                                                                │
├─┼─────────┼────────────────────────────────┤
│1 │13萬2,644元       │自民國95年6月9日起至95年7月8日止，按年息18.25％計算之利息。     │
│  │                  │自民國95年7月9日起至清償日止，按年息20％計算之利息。            │
├─┼─────────┼────────────────────────────────┤
│  │本金：12萬5,958元 │本金12萬5,958元部分                                             │
│2 │利息：2,058元     │自民國95年9月16日起清償日止，按年息19.71計算之利息。            │
│  │共計：12萬8,016元 │                                                                │
├─┼─────────┼────────────────────────────────┤
│3 │16萬1,312元       │無。                                                            │
├─┼─────────┼────────────────────────────────┤
│  │本金：26萬6,622元 │本金26萬6,622元部分                                             │
│4 │利息：4,444元     │自民國95年8月16日起至95年10月16日止，按年息11.99％計算之利息。  │
│  │共計：27萬1,066元 │自民國95年10月17日起至清償日止，按年息19.71％計算之利息。       │
├─┴─────────┴────────────────────────────────┤
│共計69萬3,038元                                                                         │
└────────────────────────────────────────────┘


司法院資訊處製作；財團法人民間司法改革基金會備份。
